【裁判字號】    92,上訴,354
【裁判日期】    920904
【裁判案由】    偽造文書等
【裁判全文】
臺灣高等法院臺南分院刑事判決            九十二年度上訴字第三五四號      Ｇ
      上  訴  人
      即  被  告  甲  ○  ○
右上訴人因偽造文書等案件，不服臺灣嘉義地方法院九十一年度訴字第五四九號中華
民國九十二年二月二十四日第一審判決（起訴案號：臺灣嘉義地方法院檢察署九十一
年度偵字第五四一九號），提起上訴，本院判決如左：
      主      文
原判決關於共同連續行使偽造私文書及定應執行刑部分均撤銷。
甲○○共同連續行使偽造私文書，足以生損害於他人，處有期徒刑壹年，偽造之「金
飾來源證明書」上偽造之「吳長易」署押（名）壹枚、扣案信用卡上偽造之「黃俊明
」署押（名）壹枚及扣案如附表所示信用卡簽帳單上偽造之「黃俊明」之署押（名）
共拾枚，均沒收。
其他上訴駁回。
前開撤銷改判部分所處有期徒刑壹年，偽造之「金飾來源證明書」上偽造之「吳長易
」署押（名）壹枚、扣案信用卡上偽造之「黃俊明」署押（名）壹枚及扣案如附表所
示信用卡簽帳單上偽造之「黃俊明」署押（名）共拾枚，均沒收，與前開駁回上訴部
分所處有期徒刑月，應執行有期徒刑壹年貳月，偽造之「金飾來源證明書」上偽造
之「吳長易」署押（名）壹枚、扣案信用卡上偽造之「黃俊明」署押（名）壹枚及扣
案如附表所示信用卡簽帳單上偽造之「黃俊明」署押（名）共拾枚，均沒收。
      事      實
一、甲○○與丁○○（另案由臺灣新竹地方法院審理通緝中）為朋友關係，丁○○欠
    甲○○新台幣（下同）一萬一千元。丁○○於民國九十一年八月五日中午十二時
    許，意圖為自己不法所有，持板手自未鎖之大門侵入嘉義市西區頭港里頭港六十
    一號之二十三其前妻之阿姨黃柯青住處內，竊取黃柯青所有之金項鍊一條、耳勾
    一對、墜子一對、鑲玉十八Ｋ金戒子、現金一千元及黃柯青之女黃小泙所使用之
    美商花旗銀行卡號0000000000000000號信用卡一張得手，嗣即
    攜往與甲○○會面，並告以行竊之事。詎甲○○明知上開物品為丁○○所竊得之
    物，竟基於收受贓物之犯意，及與丁○○共同基於行使偽造私文書之概括犯意聯
    絡，於同日下午七時許，至嘉義市○○路七八○號「金山豐銀樓」，由丁○○冒
    名為「吳長易」，並於「金飾來源證明書」上偽造「吳長易」之署押（名）一枚
    及捺其指印一枚，用以表示所售金飾來源之私文書後，持交該內容不實之來源證
    明書予該銀樓負責人侯龍真而行使之，足以生損害於吳長易，並將上開竊得金項
    鍊一條、耳勾一對、墜子一對等物以五千九百十七元售出，甲○○則分得其中四
    千元（贓物變得之財物）。繼之甲○○又與丁○○共同繼續前開行使偽造私文書
    之概括犯意聯絡及共同基於意圖為自己不法所有之概括犯意聯絡，合議由丁○○
    將上開竊得信用卡背面簽名欄之「黃小泙」署名塗掉，另行偽造「黃俊明」簽名
    之署押（名）一枚於該信用卡背面，足以生損害於黃俊明、發卡公司及有權持卡
    人黃小泙，嗣甲○○與丁○○二人即共同於如附表所示之時間，至附表所示之特
    約商店，由丁○○出示上開偽造「黃俊明」簽名之信用卡，先後刷卡消費五次，
    於每次刷卡後，均由丁○○假冒「黃俊明」之名義，於二聯式之之各信用卡簽帳
    單上偽造「黃俊明」之署押（名）各一枚（五次共偽造「黃俊明」之署押（名）
    拾枚），用以表示對於簽帳單所載物品或服務滿意，及確係本人消費之意思表示
    之私文書後，復將載有不實內容之各該簽帳單交由附表所示特約商店人員用以核
    對持卡人身分後，交付如附表所示之商品，簽帳單一聯交還上開特約商店之店員
    ，另一聯則由丁○○取回，附表所示之特約商店並據上開簽帳單向聯合信用卡處
    理中心請領同額款項，致花旗銀行陷於錯誤而如數給付前開丁○○與甲○○刷卡
    之消費款項予附表所示之特約商店，均足以生損害於各該特約商店、花旗銀行及
    黃小泙、黃俊明，嗣經警循線查獲上情。
二、案經嘉義市警察局第一分局報請臺灣嘉義地方法院檢察署檢察官偵查起訴。
      理      由
壹、撤銷改判部分：
一、訊據上訴人即被告甲○○雖坦承其與共犯丁○○為朋友關係，於附表所示之時、
    地，與共犯丁○○同往刷卡消費等情，惟否認有行使偽造私文書與詐欺取財犯行
    ，辯稱：其不知道共犯丁○○所持信用卡為偽造卡，共犯丁○○說是他岳母叫他
    去買，其與他一起去買，他送其二雙布鞋，其退回去沒拿，他說要裝冷氣，其介
    紹師傅去安裝云云。經查：
（一）被告坦承其與共犯丁○○為朋友關係，於附表所示之時、地，與共犯丁○○同
      往刷卡消費等情，核與共犯丁○○於警訊時、偵查中供述之情節相符，復經被
      害人戊○○於警訊時指稱其信用卡被盜刷及證人乙○○、丙○○、己○○、庚
      ○○、辛○○於警訊時證述共犯丁○○等人至其等任職之店共同刷卡購物無誤
      ，而被告電請證人郭皇麟前去裝載盜刷信用卡所買得之冷氣機，業據證人郭皇
      麟證述明確，並有偽造之「金飾來源證明書」影本一份、花旗銀行（信用卡）
      損失一覽表、信用卡簽帳單持卡人存根正本四份、影本一份、被害報告單六份
      、贓物認領保管書三份附於警卷（第十七頁、第四十頁至第四二頁、第四六頁
      至第五四頁）及扣案之該信用卡一張、刷卡消費監視錄影帶一卷足資佐證。被
      告與共犯丁○○合議由共犯丁○○將上開竊得信用卡背面簽名欄之「黃小泙」
      署名塗掉，另行偽造「黃俊明」簽名之署押（名）一枚於該信用卡背面，自足
      以生損害於黃俊明、發卡公司及有權持卡人黃小泙，嗣被告與共犯丁○○二人
      即共同於如附表所示之時間，至附表所示之特約商店，由共犯丁○○出示上開
      偽造「黃俊明」簽名之信用卡，先後刷卡消費五次，於每次刷卡後，均由共犯
      丁○○假冒「黃俊明」之名義，於二聯式之之各信用卡簽帳單上偽造「黃俊明
      」之署押（名）各一枚（五次共偽造「黃俊明」之署押（名）拾枚），用以表
      示對於簽帳單所載物品或服務滿意，及確係本人消費之意思表示之私文書後，
      復將載有不實內容之各該簽帳單交由附表所示特約商店人員用以核對持卡人身
      分後，交付如附表所示之商品，簽帳單一聯交還上開特約商店之店員，另一聯
      則由丁○○取回，附表所示之特約商店並據上開簽帳單向聯合信用卡處理中心
      請領同額款項，致花旗銀行陷於錯誤而如數給付前開被告與共犯丁○○刷卡之
      消費款項予附表所示之特約商店，亦均足以生損害於各該特約商店、花旗銀行
      及黃小泙、黃俊明。
（二）共犯丁○○於原審審理時雖證稱：其對被告說信用卡為其表妹的，信用卡背面
      之簽名亦非被告叫其偽造云云。然查，被告知悉信用卡為共犯丁○○竊盜所得
      之贓物，且與共同被告丁○○合議由共同被告丁○○塗銷該信用卡背面簽名欄
      之「黃小泙」署押（名），再行偽造「黃俊明」之署押（名）後，持以刷卡消
      費等情，業據共犯丁○○於警訊時及偵查中證述明確（見警卷第八頁背面、偵
      查卷第二十頁背面），且共犯丁○○於原審提示其警訊所為之供述後，則又供
      稱：對警訊筆錄所載無意見，被告知悉信用卡與係其自其阿姨處竊得等語（見
      原審卷第六七頁），足見共犯丁○○於原審審理時所為之供述前後矛盾，且對
      被告多所袒護，尚難遽信。
（三）共犯丁○○於偵查中供稱：其再偷到信用卡後告訴被告，被告交其塗改持卡人
      「黃小泙」名字，其便將之改為「黃俊明」等語（見偵查卷第二○頁），且證
      人侯龍真於偵查中證稱：被告於銀樓內係與共同被告丁○○站在一起等語（偵
      卷第三一頁背面），參以被告自承知悉共犯丁○○之綽號為「阿洲」，此與共
      犯丁○○所偽簽之姓名「吳長易」或「黃俊明」相去甚遠，被告辯稱其不知情
      云云，自非可採。
（四）綜上所述，被告確有行使偽造私文書及詐欺取財之犯行，被告辯解，顯係卸責
      飾詞，不足採信，事證明確，被告犯行堪以認定。
二、按信用卡簽帳單係特約商店所制作，用以記載持卡人消費項目、金額、時間、商
    店名稱，得持以經聯合信用卡處理中心向發卡銀行請領款項之證明，持卡人每於
    消費時於簽帳單上所制作之署押，則表示持卡人係親自消費並對於特約商店所提
    供之商品或服務感到滿意，此於簽帳單上持卡人簽名欄後，均有是項意思表示之
    記載即可明之，故持卡人於簽帳單上之署押，亦具特定意思表示，自屬文書無疑
    ，而該等文書具有確認持卡人身分及對於消費滿意之用意，持卡人制作署押後之
    簽帳單係由特約商店核對收執，並轉向發卡銀行請款，此簽帳單上之署押，當係
    持卡人以該文書內容對於特約商店請求於核對無誤時提供商品或服務，以及請求
    發卡銀行給付款項之依據，是偽造簽帳單上署押之文書後，由特約商店及發卡銀
    行就此等文書進行審查核對提供契約給付之過程觀之，實該當於刑法第二百十六
    條「行使」之法意。核被告所為，就後述其出具偽造「吳長易」署名之「金飾來
    源證明書」而將丁○○所竊之金飾賣得價金部分，係犯刑法第二百十六條、第二
    百十條之行使偽造私文書罪；而其如附表所示之盜刷信用卡購物部分，均係犯刑
    法第二百十六條、第二百十條之行使偽造私文書罪及第三百三十九條第一項之詐
    欺取財罪。被告與共犯丁○○就前開行使偽造私文書與詐欺取財犯行間，均有犯
    意聯絡與行為分擔，皆為共同正犯。被告前開偽造署押（含偽造黃俊明之署押及
    後述偽造之吳長易署押）為偽造私文書之階段行為，應為偽造私文書之行為所吸
    收，而偽造私文書之低度行為，應為行使偽造私文書之高度行為所吸收，均不另
    論罪。又被告先後多次行使偽造私文書及詐欺取財之犯行，均時間緊接，犯罪構
    成要件相同，顯均係基於概括之犯意為之，均係連續犯，應各依刑法第五十六條
    之規定以一罪論，並分別加重其刑。被告所犯前開共同連續行使偽造私文書罪及
    共同連續詐欺取財罪間，有方法結果之牽連關係，應依刑法第五十五條規定從一
    重之共同連續行使偽造私文書罪處斷。
三、原審認定被告共同連續行使偽造私文書及詐欺取財部分罪證明確，予以論罪科刑
    ，固非無見，惟查，（一）原判決事實記載「詎甲○○明知上開物品為丁○○所
    竊得之物，：：：及與丁○○共同基於偽造文書之概括犯意聯絡，於同日下午七
    時許，至嘉義市○○路七八○號『金山豐銀樓』，由丁○○冒名為『吳長易』，
    並於『金飾來源證明書』上偽造『吳長易』之署名及捺印，用以表示所售金飾來
    源之私文書後，持交該內容不實之來源證明書予該銀樓負責人侯龍真而行使之，
    」，後面未記載「足以生損害於吳長易」，且主文記載「（甲○○）又共同連續
    行使偽造之私文書，處有期徒刑壹年。」，於「共同連續行使偽造私文書」後面
    亦漏載「足以生損害於他人」，即有未洽。（二）沒收為從刑，於主文應記載於
    主刑之後，如定應執行刑，再於定應執行刑之主刑後記載該沒收，原判決就被告
    所犯共同連續行偽造私文書罪部分，於主文僅記載主刑，並未記載沒收，而於定
    應執行刑時始記載「應執行有期徒刑壹年貳月。偽造之『金飾來源證明書』上偽
    造之『吳長易』署押貳枚、扣案信用卡上偽造之『黃俊明』署押壹枚及扣案如附
    表所示信用卡簽帳單上偽造之『黃俊明』之署押拾枚，均沒收。」，亦有未合。
    （三）原判決雖於主文及理由記載偽造之「金飾來源證明書」上偽造之「吳長易
    」署押貳枚、扣案信用卡上偽造之「黃俊明」署押壹枚及扣案如附表所示信用卡
    簽帳單上偽造之「黃俊明」之署押拾枚，均沒收，惟於事實並未記載該偽造署押
    之枚數，則沒收即失所依據，亦有未當。（四）被告於偽造之「金飾來源證明書
    」上係偽造「吳長易」署押（名）一枚，有前開偽造之「金飾來源證明書」可按
    ，原判決認定係偽造「吳長易」署押（名）二枚，亦有未合。被告上訴否認犯罪
    ，固無理由，惟原判決此部分既有可議，且原定之應執行刑，亦失所附麗，應由
    本院將原判決此部分及定應執行刑均撤銷改判。爰審酌被告犯罪之動機、目的、
    手段、品行、智識程度、為一己之私利，即任意與共犯丁○○盜刷他人之信用卡
    ，對社會經濟與被害人信用所生之危害、與犯罪後態度不佳等一切情狀，判處如
    主文第二項所示之刑。未扣案偽造之「金飾來源證明書」上偽造之「吳長易」署
    押（名）一枚、扣案之信用卡上偽造之「黃俊明」署押（名）一枚及扣案如附表
    所示信用卡簽帳單上偽造之「黃俊明」署押（名）共十枚，均依刑法第二百十九
    條規定沒收。
貳、駁回上訴部分：
一、訊據被告甲○○雖坦承於右揭時、地，與共犯丁○○變賣金飾等情，惟否認有收
    受贓物犯行，辯稱：共犯丁○○偷金飾其不知道，共犯丁○○向其借五千元不是
    一萬一千元，賣金飾共犯丁○○分四千元給其不是要抵償他欠其之一萬一千元債
    務云云。經查，被告甲○○坦承於右揭時、地，與共犯丁○○變賣金飾等情，核
    與共犯丁○○於警訊時供述之情節相符，而證人金山豐銀樓負責人侯龍真於偵查
    中亦證述被告於銀樓內係與共同被告丁○○站在一起等語（偵卷第三一頁反面）
    。又共犯丁○○將竊得上開金飾攜往與甲○○會面，據共犯丁○○於供稱：其已
    告知被告行竊之事，被告與共犯丁○○於上開時間，至上開金山豐銀樓係由丁○
    ○冒名「吳長易」，持交偽造「吳長易」之「金飾來源證明書」予該銀樓負責人
    即證人侯龍真，將上開竊得之金飾變賣，賣得五千九百十七元，並將其中四千元
    分給被告等情，分據共犯丁○○供述、證人侯龍真證述及被害人黃小泙指訴在卷
    ，因此，上開金飾所賣得之價金五千九百十七元應為贓物變得之財物，被告豈有
    不知共犯丁○○變賣行竊所得之上開金飾之理，被告與共犯丁○○於上開時間，
    至上開「金山豐銀樓」，由共犯丁○○冒名為「吳長易」，並於「金飾來源證明
    書」上偽造「吳長易」之署押（名）一枚及捺其指印一枚，用以表示所售金飾來
    源之私文書後，持交該內容不實之來源證明書予該銀樓負責人侯龍真而行使之，
    自足以生損害於吳長易。被告明知上開金飾為共犯丁○○所竊得之物，竟收受變
    賣款項四千元，即屬收受贓物，被告甲○○之辯解，無非卸責之詞，亦不足採信
    ，被告事證明確，被告犯行亦堪認定。
二、核被告所為，就收受變賣金飾之四千元部分，係犯刑法第三百四十九條第一項之
    收受贓物罪。至於被告與共犯丁○○就出具偽造「吳長易」署名之「金飾來源證
    明書」而將共犯丁○○所竊之金飾賣得價金部分，係犯刑法第二百十六條、第二
    百十條之行使偽造私文書罪，已如前述。原審以被告收受贓物部分罪證明確，適
    用刑法第三百四十九條第一項、罰金罰鍰提高標準條例第一條前段之規定，並審
    酌被告犯罪之手段、生活狀況、品行、智識程度與犯罪後態度不佳等一切情狀，
    判處有期徒刑三月，認事用法並無違誤，被告上訴否認犯罪，為無理由，應予駁
    回。
、被告所犯前開共同連續行使偽造私文書撤銷改判部分所處有期徒刑一年，偽造之
    「金飾來源證明書」上偽造之「吳長易」署押（名）一枚、扣案信用卡上偽造之
    「黃俊明」署押（名）一枚及扣案如附表所示信用卡簽帳單上偽造之「黃俊明」
    署押（名）共十枚，均沒收，與前開收受贓物駁回上訴部分所處有期徒刑三月，
    犯意各別，犯罪構成要件不同，應予分論併罰，並定其應執行刑為有期徒刑一年
    二月，偽造之「金飾來源證明書」上偽造之「吳長易」署押（名）一枚、扣案信
    用卡上偽造之「黃俊明」署押（名）一枚及扣案如附表所示信用卡簽帳單上偽造
    之「黃俊明」署押（名）共十枚，均沒收。
據上論結，應依刑事訴訟法第三百六十八條、第三百六十九條第一項前段、第三百六
十四條、第二百九十九條第一項前段、刑法第二十八條、第五十六條、第二百十六條
、第二百十條、第三百三十九條第一項、第五十五條、第五十一條第五款、第二百十
九條，罰金罰鍰提高標準條例第一條前段，判決如主文。
本案經檢察官劉欽銘到庭執行職務。
中    華    民    國      九十二      年      九      月      四        日
                                  臺灣高等法院臺南分院刑事第三庭
                                      審判長法官  陳    義    仲
                                            法官  宋    明    蒼
                                            法官  陳    清    溪
右正本證明與原本無異。
行使偽造私文書部分如不服本判決，應於判決送達後十日內向本院提出上訴狀，其未
敘述理由者並應於提出上訴狀後十日內向本院補提理由書（應附繕本)。
收受贓物部分不得上訴。
                                      法院書記官  趙    玲    瓏
中    華    民    國      九十二      年      九      月      五        日
附錄本案論罪科刑法條：
刑法第二百十條：
偽造、變造私文書，足以生損害於公眾或他人者，處五年以下有期徒刑。
刑法第二百十六條：
行使第二百十條至第二百十五條之文書者，依偽造、變造文書或登載不實事項或使登
載不實事項之規定處斷。
刑法第三百四十九條第一項：
收受贓物者，處三年以下有期徒刑、拘役或五百元以下罰金。
附表：被告甲○○與丁○○利用信用卡盜刷之犯罪事實
┌──┬────┬────────────┬────────┬──────
│編號│刷卡時間│特約商店、地址及店員姓名│消費金額及商品  │  備    註
│    │        │                        │                │
├──┼────┼────────────┼────────┼──────
│    │8.5.  │全家福鞋店（嘉義市○○路│鞋子四雙。      │被告甲○○分
│ 一 │18.時分│二三六號Ｂ一）          │三○七七元      │得鞋子二雙
│    │        │李伊清                  │鞋子四雙。      │偽造「黃俊明
│    │        │                        │                │」之署押二枚
├──┼────┼────────────┼────────┼──────
│ 二 │8.5.  │惠康百貨（嘉義市西區新榮│一七九八元      │偽造「黃俊明
│    │19.時12.分│路一五二號）            │食品及易付卡等  │」之署押二枚
│    │        │庚○○                  │                │
├──┼────┼────────────┼────────┼──────
│ 三 │8.5.  │全國電子嘉義第四分公司（│一四六○○元    │偽造「黃俊明
│    │20.時8.分│嘉義市○○○路一○一號）│分離式冷氣機一台│」之署押二枚
│    │        │丙○○                  │                │
└──┴────┴────────────┴────────┴──────
┌──┬────┬────────────┬────────┬──────
│ 四 │8.5.  │萬家福嘉義分公司（嘉義市│一三一八元      │偽造「黃俊明
│    │時8.分│忠孝路三四六巷二十一號）│香菸食品等物    │」之署押二枚
│    │        │辛○○                  │                │
├──┼────┼────────────┼────────┼──────
│ 五 │8.5.  │全國電子嘉義第三分公司（│一四六○○元    │偽造「黃俊明
│    │時分│嘉義市○○○路一○五號）│分離式冷氣機一台│」之署押二枚
│    │        │己○○                  │                │
└──┴────┴────────────┴────────┴──────


司法院資訊處製作；財團法人民間司法改革基金會備份。
